臺灣高等法院刑事判決
                              103年度矚上重更(一)字第5號
上  訴  人
即  被  告  丁○○
選任辯護人  法律扶助王淑琍律師
上  訴  人
即  被  告  丙○○
選任辯護人  陳筱屏律師
            顏心韻律師
            周武榮律師 
上列上訴人因殺人等案件，不服臺灣宜蘭地方法院一０二年度矚
重訴字第一號，中華民國一０二年九月十六日第一審判決（起訴
案號：臺灣宜蘭地方法院檢察署一０一年度偵字第五三九一號、
第五四０二號，一０二年度偵字第五三、五四、六七七號），提
起上訴，判決後經最高法院第一次發回更審，本院判決如下：
    主  文
原判決關於丙○○共同剝奪他人行動自由罪；丁○○、丙○○共
同殺人二罪暨定執行刑部分均撤銷。
丁○○共同殺人，處死刑，褫奪公權終身。又共同殺人，處死刑
，褫奪公權終身。應執行死刑，褫奪公權終身。
丙○○共同犯剝奪他人行動自由罪，處有期徒刑壹年陸月，扣案
甩棍壹支沒收。又共同殺人，處無期徒刑，褫奪公權終身。又共
同殺人，處無期徒刑，褫奪公權終身。應執行無期徒刑，褫奪公
權終身，扣案甩棍壹支沒收。
    事  實
一、丁○○與丙○○係同父異母之兄弟。緣丁○○與張○○（現已更名為
    張○○）於民國九十二年十二月二十五日結婚後（現已離婚）
    ，張○○因遭丁○○暴力相待（未取得保護令），而於一００年十
    二月二十一日離家；丁○○曾於一０一年一月十二日至宜蘭縣○○鄉○○村○○○號由張○○之兄戊○○所開設之○○○檳榔攤（下稱○○○
    檳榔攤）尋找張○○，又多次透過戊○○之女友潘○○聯繫張○○要
    求其返家，張○○均未答允。嗣丁○○、丙○○之父沈○○於一０一
    年間去世，丁○○即透過潘○○向張○○轉達希望張○○能前往祭拜
    ，雖張○○之父前往參加，惟張○○仍未前往祭拜，丁○○因此對
    張○○心生不滿，更遷怒於潘○○，曾對丙○○稱：潘○○很「雞歪
    」，爸死的時候，叫她幫忙打電話給張○○，她都不願意等語
    ，丙○○因而知悉丁○○對潘○○有怨。丁○○為避免再度前往○○○
    檳榔攤尋找張○○時，被潘○○或張○○認出其所駕駛之車輛，致
    其等有所防範，遂心生以竊取他人之車牌及汽車做為前往○○○檳榔攤之交通工具。
二、丁○○於一０一年十二月十日晚上六時許，基於意圖為自己不
    法所有攜帶兇器加重竊盜之犯意，駕駛具衛星導航功能之車
    牌號碼○○○○－0○號自用小客車（車主為丁○○之弟己○○，無證
    據證明其知情，下稱○○○○-K○車）並攜帶己有之扳手、剪刀
    、甩棍、銀色長管槍枝（無證據證明有殺傷力）、膠帶、門
    號○○○○○○○○○○號行動電話（申登人為己○○）、門號○○○○○○○○○○號行動電話（申登人為丁○○之弟媳盧○○，無證據證明其知
    情）等物，至新北市○○區○○路○○號丙○○住處邀其一同前往宜
    蘭縣，丙○○即攜帶門號○○○○○○○○○○號行動電話（申登人為丙○○之妹庚○○，無證據證明其知情）同車前往宜蘭縣。於前往
    宜蘭縣之路途中，丁○○即告知丙○○欲來宜蘭縣偷車及找人，
    並出示上開物品予丙○○，丙○○於知悉後即與丁○○共同基於攜
    帶兇器加重竊盜之犯意聯絡一同至宜蘭縣。
三、丁○○與丙○○抵達宜蘭縣後，先於同日晚上七時二十分許在宜
    蘭縣○○鎮○○路○○○號前，推由丁○○以其所有足以對人體構成
    威脅危險性、做為兇器使用之扳手，竊取林偉群所有，停放
    於路邊之車牌號碼○0－○○○○號自用小客車之車牌兩面，丙○○
    則在一旁把風，得手後，丁○○即將竊得車牌懸掛於○○○○-K○
    車上（二人加重竊盜部分，均業經確定）。
四、丁○○於更換車牌後，唯恐該○○○○-K○車之車體外型仍被張○○
    或潘○○等人識出，乃駕駛該已更換車牌之○○○○-K○車搭載丙○○前往宜蘭縣○○鎮○○路○段○○巷○號旁，另基於攜帶兇器加重
    竊盜之犯意聯絡，由丁○○以其所攜帶之足以對人體構成威脅
    危險性之剪刀，破壞黃小瑑所有停放於路邊之車牌號碼○○○○
    －00號自用小客車（下稱○○○○-KN車）門鎖後發動電門，將○○○○-KN車駛離現場，丙○○則在該車後把風，而竊得○○○○-KN汽
    車（二人加重竊盜部分，均業經確定）。
五、丁○○、丙○○於竊得○○○○-KN車後，為確保○○○○-K○車不被查獲
    ，即由丁○○駕駛○○○○-KN車、丙○○駕駛○○○○-K○車一同至宜蘭
    縣羅東鎮大成路樟樹公園附近（下稱樟樹公園），丁○○再將
    ○U-○○○○號車牌自○○○○-K○車拆下，掛回原○○○○-K○車車牌，○
    U-○○○○號車牌則放置於○○○○-KN車上，並將○○○○-K○車停放於
    該處，而以車子及車牌均屬贓物之○○○○-KN車行駛。丁○○再
    將扳手、剪刀、甩棍、銀色長管槍枝、膠帶等物放置於○○○○
    -KN車上，由丁○○駕駛該車搭載丙○○一同前往○○○檳榔攤附近
    等待張○○出現。
六、丁○○、丙○○待至同日晚上八時五十八分許時，張○○始終未出
    現該處，潘○○與友人庚○○已將○○○檳榔攤之鐵門拉下三片（
    共有四片），潘○○在店內收拾東西，庚○○則到店門口發動其
    所有車牌號碼○○○○－0○號自用小貨車（下稱○○○○－Ｂ三車）準
    備打烊之際，丁○○乃起意妨害潘○○、庚○○之行動自由，由丁○○駕駛○○○○-KN車開至○○○檳榔攤門口與丙○○一同下車，丙○○
    初不知丁○○之意，空手下車，待丁○○示意後，隨即返回車上
    拿取工具，並基於共同妨害潘○○、庚○○行動自由之犯意，由
    丁○○持銀色長管槍枝、丙○○持甩棍，丁○○喝令庚○○進入○○○
    檳榔攤內，並由丙○○將檳榔攤第四片鐵門拉下，不讓潘○○、
    庚○○自由進出，以此方法剝奪潘○○、庚○○之行動自由（丁○○
    此部分犯行業經原審判處有期徒刑一年六月確定）。丁○○即
    向潘○○詢問張○○下落，潘○○見狀即哭喊：「阿賓你不要這樣
    子、張○○沒有在這邊、抽屜有錢、你要就拿去、這裡有攝影
    機」等語，丁○○聞言知悉潘○○不告知張○○下落，亦為避免庚○○對外求援，乃與丙○○承上接續基於共同妨害潘○○、庚○○行
    動自由之犯意，丁○○即命潘○○、庚○○趴在○○○檳榔攤地面，
    由丙○○以兩人所攜帶之膠帶將潘○○及庚○○之雙手均綑綁在後
    ，為免遭錄影，並將店內之監視錄影主機及鏡頭一個拔下，
    進而共同將庚○○、潘○○押至檳榔攤外之○○○○-KN車上，再將
    監視錄影主機及鏡頭一個均帶走。丁○○於離開檳榔攤時，見
    庚○○所有之○○○○－Ｂ三車仍停放於檳榔攤之前，丁○○為免犯行
    被發覺，即命丙○○駕駛上開自用小貨車將該車開至他處停放
    ，自己則駕駛○○○○-KN車跟隨在後，丙○○之後將上開自用小
    貨車停放於宜蘭縣○○鄉○○路○段○○○號對面，再搭乘丁○○駕駛
    之○○○○-KN車至樟樹公園附近取回○○○○-K○車，由丁○○駕駛○○○○-KN車載同潘○○及庚○○，丙○○則駕駛○○○○-K○車，一同返回
    新北市鶯歌區，藉挾潘○○、庚○○二人以尋找張○○下落。
七、丁○○於駕駛○○○○-KN車自宜蘭縣○○○道○號高速公路轉國道三
    號高速公路返回新北市鶯歌區途中，不斷以其持用之門號○○○○○○○○○○號行動電話與丙○○持用之門號○○○○○○○○○○號行動電
    話聯繫告知行車方向，而上開行動電話通話基地台均在宜蘭
    縣頭城鎮、新北市石碇區、中和區、鶯歌區等地。丁○○與丙○○分別駕車返回新北市鶯歌區後，因遍尋不著張○○，丁○○遂
    遷怒於潘○○，萌生殺害潘○○及庚○○之動機，乃基於共同殺害
    潘○○、庚○○之犯意，先一同至新北市鶯歌區鳳鳴公園旁將○○○○-K○車停放於該處，以免被查知該車與二人有所關聯，丁○○並慮及殺害潘○○、庚○○後處埋屍體，宜以未曾出現於宜蘭
    地區且非贓車較不易被查獲，即以○○○○-KN車搭載丙○○前往
    新北市鶯歌區老人會館，並由丙○○駕駛停放於該處且不知情
    之丙○○母親乙○○所有車牌號碼○○○○－0○號不具衛星導航功能
    之自用小貨車（下稱○○○○-M○車），丁○○則駕駛○○○○-KN車，
    一同前往新北市鶯歌區環河路三鶯大橋下堤防邊自行車道。
    丁○○、丙○○分別將車停放於上開路旁後，丁○○下車跟丙○○稱
    ：「要去給他們處理一下」，丙○○明知丁○○所稱「處理」即
    為要將潘○○、庚○○殺害之意思，亦與丁○○基於共同殺人之犯
    意，於該處看管潘○○、庚○○，丁○○則前往勘查附近地形，惟
    認為不適宜而返回○○○○-KN車並對丙○○稱：「走，走」，丙○○即駕駛○○○○-M○車跟隨丁○○所駕駛之○○○○-KN車行駛，於一０
    一年十二月十一日約凌晨零時許到達桃園縣大溪鎮（現改制
    為桃園市大溪區，下同）中庄下崁產業道路盡頭，丁○○、丙○○均將所開車輛停放於路旁空地。
八、丁○○、丙○○到達該處後，先命庚○○下車，由丁○○以膠帶綑綁
    庚○○雙腳，丁○○、丙○○再共同將潘○○、庚○○帶往上開道路旁
    之灌溉水溝旁，由丁○○將庚○○以面朝下之方向推入灌溉水溝
    內，並跳入灌溉水溝內以手壓制庚○○頭部至水面下，丙○○則
    在旁看管潘○○。適時該灌溉水溝之水深約至丁○○之膝蓋，庚○○因雙手遭反綁在後，雙腳亦被綑綁，復經丁○○壓制而使其
    口鼻均在水面下無法呼吸，當場因窒息導致呼吸性休克而死
    亡。丁○○於殺害庚○○後，同樣將潘○○以面朝下之方向推入灌
    溉水溝內，並跳入灌溉水溝內以手壓制潘○○頭部至水面下，
    潘○○亦因雙手遭反綁在後，復經丁○○壓制而使其口鼻均在水
    面下無法呼吸，當場因窒息導致呼吸性休克而死亡。
九、丁○○、丙○○於殺害庚○○、潘○○後，丁○○先將庚○○之屍體自灌
    溉水溝內拖出，先放置於○○○○-KN車之後車廂，惟隨後改放
    於○○○○-M○車後車廂內，潘○○之屍體亦同樣放置於該車後車
    廂內。丁○○於搬運完屍體後，再將潘○○之隨身物品（含黑色
    側背包、提款卡、○○○檳榔攤紀錄單多紙）、○○○○-KN車上黃
    小瑑之夫戴譽哲所有物品、自○○○檳榔攤取走之監視錄影主
    機及鏡頭一個均丟棄於該處路邊之草叢。再由丁○○駕駛○○○○
    -M○車、丙○○駕駛○○○○-KN車一同至新北市鶯歌區鳳鳴公園旁
    ，將○○○○-M○車停放於該處，丁○○改駕駛○○○○-K○車，與丙○○
    駕駛之○○○○-KN車一同前往桃園縣八德市（現改制為桃園市
    八德區，下同）興豐路青年活動中心附近，丙○○將○○○○-KN
    車停放於桃園縣八德市興豐路青年活動中心附近興豐路旁，
    並以扳手將○○○○-KN車之車牌拆下後攜走。丁○○與丙○○再共
    乘○○○○-K○車回新北市鶯歌區鳳鳴公園，由丁○○駕駛○○○○-M○
    車開往桃園縣八德市方向，惟隨後丁○○再駕駛○○○○-M○車返
    回新北市鶯歌區，於同日凌晨二時五十二分三十九秒以其持
    用之門號○○○○○○○○○○號行動電話與丙○○持用之門號○○○○○○○○○○號行動電話聯繫後，由丙○○駕駛○○○○-K○車跟隨丁○○駕駛○○○○-M○車前往新北市三峽區恩主公醫院（下稱恩主公醫院）
    。丁○○於同日凌晨三時十五分許將後車廂置有庚○○、潘○○屍
    體之○○○○-M○號車停放於恩主公醫院停車場，再返回於恩主
    公醫院外由丙○○駕駛之○○○○-K○車上，由丁○○駕駛○○○○-K○車
    搭載丙○○前往其新北市○○區○○路○○號住處讓丙○○返家，並將
    甩棍藏放於該處，丁○○則再駕駛○○○○-K○車返回其新北市○○
    區○○路○○○巷○○○號五樓住處，作案用銀色長管槍枝、扳手、
    剪刀、○○○○-KN車牌及潘○○、庚○○之其他隨身物品均棄置於
    不明處所。
十、丁○○、丙○○於前開時、地押走潘○○、庚○○時，戊○○正透過其
    手機連線檳榔攤內之監視器觀看檳榔攤打烊情形，見潘○○、
    庚○○遭丁○○、丙○○押走，即報警處理。警方雖欲以潘○○及庚○○之行動電話通聯及車號追查其下落，然因丁○○、丙○○於押
    走潘○○、庚○○後即駕駛竊得之○○○○-KN車迅速經由國道高速
    公路返回新北市鶯歌區，而潘○○、庚○○之行動電話基地台最
    後地點亦均顯示在宜蘭縣冬山鄉，使警方無法確認涉案之車
    輛車號及其動線。而張○○於一０一年十二月十日晚上九時許
    得知此事後，亦至警局協助，並於得知丁○○之行動電話號碼
    後，於一０一年十二月十一日凌晨零時三十九分十六秒、零
    時五十八分十六秒撥打丁○○持用之門號○○○○○○○○○○號行動電
    話，但丁○○均未接聽，張○○又於同日凌晨零時三十九分三十
    九秒、零時四十五分四十四秒、零時四十六分十二秒、一時
    七分十五秒多次傳簡訊至丁○○上開行動電話，惟丁○○均未回
    覆。嗣經警於一０一年十二月十一日下午一時許持拘票，至
    丁○○位於新北市○○區○○路○○○巷○○○號五樓住處將其拘提到案
    。丁○○於應訊時表示要打電話給其繼母乙○○道歉後才願供出
    潘○○、庚○○之屍體所在，經檢察官同意後丁○○即於一０一年
    十二月十一日晚上九時三分五十秒許以分局000000000號電
    話撥打○○○○○○○○○○號電話，並佯對接聽電話之丙○○稱：「阿
    姨、我會說那我處理呀…那人，我有承認我給他們推入，其
    他的我還沒有說，現在有知道車子停在三峽那恩主公那裡，
    我等一下我休息一下，我等一下要去拿那部車，人放在那等
    一下要去載」、「對啊我承認，阿姨不好意思，我都不說，
    等一下十點吧，十點要出發」、「要不……問題……車子放在三
    峽那，你幫我去看」、「恩主公那」等語，藉以暗示丙○○先
    警方一步到現場處理潘○○與庚○○之屍體。該對話經警方即時
    錄音，並查得丁○○對話對象係丙○○後，即前往恩主公醫院停
    車場查看，而於一０一年十二月十一日晚上十時三十分許在
    恩主公醫院停車場發現○○○○-M○號車及後車廂內潘○○、庚○○
    之屍體。警方旋持拘票將丙○○拘提到案，丙○○於警方尚未知
    悉其有竊取○○○○-KN車做為本案犯罪使用前，即於一０一年十
    二月十三日警詢時主動供出，並帶同警方於一０一年十二月
    十四日至其新北市○○區○○路○○號住處扣得丁○○所有之甩棍一
    支，復於警方尚未知悉其曾竊取○U-○○○○號車牌前，於一０二
    年一月四日現場模擬時主動供出，警方並循線查悉上情。
十一、案經潘○○之父庚○○委由陳為祥律師為告訴代理人及庚○○之
      父甲○○告訴暨臺灣宜蘭地方法院檢察署檢察官指揮偵查後
      起訴。
    理  由
壹、程序方面
一、按被告之自白，非出於強暴、脅迫、利誘、詐欺、疲勞訊問
    、違法羈押或其他不正之方法，且與事實相符者，得為證據
    ，刑事訴訟法第一百五十六條第一項定有明文。上訴人即被
    告丙○○以其在桃園縣大溪鎮中庄下坎產業道路盡頭進行現場
    模擬時，警察有叫伊依其指示做動作給警察拍、其現場模擬
    所製作之警詢筆錄因受警方之影響，而有自白非出於任意性
    之情形云云。然經原審當庭勘驗被告丙○○之現場模擬之錄影
    光碟，被告丙○○於第一次現場模擬時先帶同警方至新北市鶯
    歌區三鶯大橋下並表示該處為殺害被害人潘○○、庚○○之現場
    ，警方於勘查現場後質疑潘○○、庚○○當時是否有被綑綁雙腳
    、要求被告丙○○指出至河堤之路徑，並與被告丙○○溝通後，
    被告丙○○始陳述殺害潘○○、庚○○之現場並非此處，且自願帶
    同警方前往正確之殺人現場即桃園縣大溪鎮中庄下坎產業道
    路盡頭（詳原審卷二第一四三至一四五頁）；而被告丙○○與
    警方到達桃園縣大溪鎮中庄下坎產業道路盡頭後，亦自行指
    出殺害潘○○、庚○○之灌溉水溝所在，並指出上訴人即被告丁○○丟棄潘○○個人物品及○○○○-KN車上物品之位置，警方也確
    於丙○○所指之地點尋獲相關之證物（詳原審卷二第一四六至
    一五０頁）。第二次於桃園縣大溪鎮中庄下坎產業道路盡頭
    進行現場模擬時，被告丙○○均自己陳述所看到被告丁○○於該
    處進行犯罪之過程，其中警方有針對拖拉被害人之動作、方
    向、現場是否有光線、當時被告丙○○所在之位置是否可能看
    到被告丁○○之動作，並質疑被告丙○○之陳述不合邏輯，被告
    丙○○即更正陳述其所見被告丁○○之犯罪過程，同時以警方攜
    至現場之假人道具進行模擬動作（詳原審卷二第一五０至一
    六九頁）。勘驗結果發現被告丙○○係自己陳述及模擬案發狀
    況，過程中，員警曾對被告丙○○所陳述內容及模擬情況提出
    質疑，並要被告丙○○不要說謊，要講事實，未有強暴、脅迫
    、利誘、詐欺之言語內容及動作，有原審勘驗筆錄在卷可稽
    （詳原審卷二第一七０頁）。是依據該現場模擬所製作之被
    告丙○○警詢筆錄及勘驗所得均有證據能力。被告丙○○辯稱現
    場模擬因有上開原因而無證據能力云云，自無理由。
二、次按被告以外之人於審判外之言詞或書面陳述，除法律有規
    定者外，不得作為證據；被告以外之人於檢察事務官、司法
    警察官或司法警察調查中所為之陳述，與審判中不符時，其
    先前之陳述具有較可信之特別情況，且為證明犯罪事實存否
    所必要者，得為證據，刑事訴訟法第一百五十九條第一項、
    第一百五十九條之二分別定有明文。依此規定，被告以外之
    人於檢察事務官、司法警察官或司法警察調查中所為之供述
    ，原屬該等之人於審判外之言詞或書面陳述，於有前揭第一
    百五十九條之二或其他法律例外規定之情形，始得採為證據
    （參最高法院九十六年度台上字第二七一六號判決意旨）。
    被告丁○○否認被告丙○○、證人庚○○、甲○○、戊○○、張○○於警
    詢陳述之證據能力；被告丙○○否認被告丁○○、證人庚○○、甲○○、戊○○、張○○於警詢陳述之證據能力。經核上開證言並無
    刑事訴訟法第一百五十九條之二之情形，亦不符合同法第一
    百五十九條之三、第一百五十九條之五之規定。是對被告丁○○而言，被告丙○○、證人庚○○、甲○○、戊○○、張○○於警詢之
    陳述無證據能力；對被告丙○○而言，被告丁○○、證人庚○○、
    甲○○、戊○○、張○○於警詢之陳述無證據能力。
三、又按證人依法應具結而未具結者，其證言不得作為證據，刑
    事訴訟法第一百五十八條之三定有明文。被告丁○○否認被告
    丙○○於偵查中未經具結部分之供述，參照上開規定，對被告
    丁○○而言，丙○○於偵查中之供述，未經具結部分無證據能力
    。
四、被告丁○○、丙○○、辯護人及檢察官於本院審理時對下列所述
    其他證據資料，均不爭執其證據能力，本院審酌該等證據資
    料作成時之情況，亦無不宜作為證據之情事，依刑事訴訟法
    第一百五十九條之五第二項規定，自均有證據能力。
貳、實體方面
一、證人張○○前因不堪被告丁○○毆打而離家，雖未取得保護令，
    然於案發前和被告丁○○處於分居狀態，有證人戊○○、張○○之
    證述可憑（詳偵字第五三九一號卷第九二、九三、一八九頁
    ）。再被告丁○○於偵查中供承：「（問：你到宜蘭找過張○○
    幾次？）一次，那一次吵架，警方有到。（問：是否曾在○○○檳榔攤向張○○下跪請求她回家？）有。（問：該次是否你
    父親沈○○、你後母乙○○及丙○○也有一起去？）有」等語（詳
    偵字第五三九一號卷第一五二、一五三頁）；證人張○○於原
    審證述：本案發生前，丁○○有來找過我，我哥哥載我去檳榔
    攤，丁○○他用自殺的方法想要求我回家。當時丁○○、丙○○、
    丁○○的爸爸都有去，之後剩下我、丁○○及小孩在檳榔攤，丁○○有說他不會再打我，叫我回去，我說我不要。那時丁○○在
    潘○○的檳榔攤拿了裡面的水果刀，在自己的雙臂的下臂各劃
    一刀，要我回去，我沒有答應。丁○○受傷之後，我請丁○○的
    爸爸、弟弟跟我哥哥過來協助，後來警察來了等語（詳原審
    卷一第二０八、二一三、二一四頁）；證人戊○○於原審證述
    ：本案發生之前，被告丁○○曾到宜蘭我所開設之○○○檳榔攤
    來找過張○○，我跟張○○原來不在場，後來有到場等語（詳原
    審卷一第一九一頁）；並有宜蘭縣婚暴個案張○○輔導資料在
    卷可稽（見偵字第五三九一號卷第一六五頁），堪認被告丁○○、丙○○於一０一年一月十二日曾至宜蘭○○○檳榔攤找過張○○
    。又被告丁○○之父沈○○去世時，僅由張○○之父代表參加，張
    ○○本人並未前往，分居期間被告丁○○多次透過潘○○欲和張○○
    聯絡，張○○均未答應見面等情，亦有被告丁○○自白、證人張
    ○○、戊○○證述可佐（詳偵字第五三九一號卷第二四六頁正反
    面、一八九頁，原審卷一第一九一、二０九、二一一頁）。
    另被告丙○○於警詢時自承：「我大哥就駕駛○○○○-K○車到我
    家，我上車後，我問他：『說要去哪裡』，他跟我說：『宜蘭
    啦』」等語（詳警卷第二七頁）；又於一０一年十二月十三日
    偵查時自承：「（問：在犯案前你跟你哥哥晚上六、七點出
    發，而且共同在檳榔攤附近等了三十分鐘那麼久，你在途中
    就有看到刀子與膠帶等物，而且你一下車就知道要共同持刀
    控制被害人，而且你也知道要以膠帶綑綁被害人，但你卻在
    警詢時稱說你不知道要來宜蘭幹什麼，此與常理不符，究竟
    實情為何？你到底知不知道來宜蘭是來押人？）剛開始我不
    知道，在途中丁○○告訴我的」、「他說要來宜蘭押人」、「
    知道，丁○○告訴我要來押人，也說要來處理事情」、「（問
    ：是否與你大嫂張○○的事情有關？）是，他們是夫妻但是感
    情不合」等語（詳偵字第五四０二號卷第五五、五六頁）。
    準此，被告丙○○既曾陪同丁○○至宜蘭○○○檳榔攤找過張○○，
    則本件案發當日丁○○又邀其至宜蘭找人，足徵被告丙○○應知
    悉當日前往宜蘭係要找張○○。被告丁○○亦於偵查中供承：「
    （問：這整件事丙○○是否都聽命於你？）我跟他說我要去找
    我老婆」、「（問：你跟丙○○說要來宜蘭做什麼？）跟他說
    要來找張○○」等語（詳偵字第五三九一號卷第一五二頁）；
    自白狀中稱：「一０一年十二月十號下午被告回到家中找被
    告弟丙○○，我帶了ＢＢ槍及小刀上了他的車，我告訴他要去宜
    蘭找老婆」（詳偵字第五三九一號卷第二四六頁反面）；其
    於原審審理時證述：「（問：出發前有無告知丙○○或與其商
    量此趟前來要做何事？）我說要找我老婆。（問：你在出發
    時或駕車途中，有無提到要找庚○○、戊○○或潘○○？）沒有。
    （問：你案發當晚駕車搭載丙○○前來宜蘭縣之目的為何？）
    找我老婆，我要找到人。」等語（詳原審卷二第四三頁）；
    其於本院審理時陳述：因為怕我弟弟的車子被張○○發現才去
    偷車子，車牌是偷來用在我弟弟的車，換車牌才去偷車，一
    開始我以為我老婆在那邊跑去找等語（詳本院卷三第二五頁
    反面），是依被告丁○○前後所供均稱案發當日前往宜蘭係要
    找張○○。從而，被告丁○○、丙○○此次前往宜蘭的目的係在找
    張○○，應堪認定。
二、被告丁○○部分：訊據被告丁○○固坦承有於事實欄六所載之時
    間、地點將潘○○、庚○○綑綁雙手後，帶至○○○○-KN車上，由
    被告丙○○駕駛庚○○所有○○○○－Ｂ三車停放於事實欄六所載之地
    點，再由被告丁○○駕駛○○○○-KN車載同潘○○、庚○○，被告丙○○則駕駛○○○○-K○車一起前往新北市鶯歌區；以及有於事實欄
    八所載之時間、地點將潘○○、庚○○均推入灌溉水溝內，隨後
    將載有潘○○、庚○○之○○○○-M○車停放於恩主公醫院等情。惟
    矢口否認與被告丙○○共同犯事實欄八所載之共同殺人犯行，
    辯稱：被告丙○○沒有參與，當時伊因為和二位被害人發生爭
    吵，才會先後把他們推下去，推下去沒有十秒伊就下去救了
    ，當時水深約到伊的膝蓋，兩位被害人救起來時好像昏迷了
    沒有動，伊就趕快送去恩主公醫院，當時丙○○都在車上沒有
    參與，但去急診室停下來查看發現他們沒有呼吸，伊很緊張
    害怕，就把車停在急診室的停車場，伊是過失將二人推下水
    ，伊當時只是想教訓被害人二人，當天伊與他們二人爭吵，
    因伊父親往生，伊受刺激，遂將被害人二人推入水溝，事後
    回想，伊壓潘○○下水時未注意庚○○，後來潘○○也沒掙扎，伊
    就將二人拉出水溝送醫，至急診室門口發現二人已死亡，伊
    將車開至停車場，並送被告丙○○回家，沒幾個小時警方就來
    ，伊為找老婆，而使被害人二人死亡，伊殺害被害人二人時
    並不知丙○○在做什麼云云（詳本院卷三第二八至二九頁反面
    ）。經查：
  ㈠上開被告丁○○坦承部分，迭據被告丁○○於原審（詳原審卷二
    第二０五頁）、本院前審（詳上訴卷第二五九頁）及本院審
    理時均坦承不諱（詳本院卷三第二八至二九頁反面），而被
    害人經被告丁○○帶至前揭產業道路盡頭之灌溉水溝後，即由
    被告丁○○將屍體帶回車上等情，亦據被告丙○○於偵查、原審
    中供證無訛（詳偵字第五四０二號卷第一五０至一五四頁，原
    審卷一第七四頁反面至七五頁，卷二第八八至九五頁反面、
    二０八、二０九頁），復經證人戴譽哲於警詢中陳述：產業道
    路終點接自行車道旁空地取獲之車椅頭套一只（淺藍色）、
    香水一瓶、音響遙控器一只、八仙加油站衛生紙一盒等，是
    我車號○○○○－00內之物品等語大致相符（詳警卷第一一二至
    一一三頁），另有如附表編號1-10所示之各項證據在卷可稽
    。又潘○○、庚○○屍體經法務部法醫研究所解剖鑑定，潘○○之
    鑑定結果以：「七、死亡經過研判㈠主要解剖所見：1.肺水
    腫。2.咽喉有泥沙。3.體表局部傷痕。4.頭臉、口、鼻沾泥
    沙。5.手腕…束縛痕。㈡初驗時口鼻有白色泡沫。㈢無致命傷
    。㈣無致命毒藥物。㈤無致命潛在疾病。㈥綜合以上，死者是
    生前落水窒息致死。㈦雙手…有束縛痕，左上臂疑有抓痕，被
    迫溺斃的成分極高。」（附表編號13，鑑定報告書）；庚○○
    經解剖鑑定結果以：「七、死亡經過研判㈠主要解剖所見：1
    .蝶竇積水。2.肺水腫。3.胃部積水。4.體表局部傷痕。5.
    手腕腳踝束縛。㈡初驗時口鼻有白色泡沫。㈢無致命傷。㈣無
    致命毒藥物。㈤無致命潛在疾病。㈥綜合以上，死者是生前落
    水窒息致死。矽藻試驗結果陽性。㈦雙手雙腳有束縛痕，被
    迫溺斃的成分極高。」（附表編號14，鑑定報告書）。是潘
    ○○、庚○○均為生前落水致窒息而導致呼吸性休克死亡，被迫
    溺斃之成分極高，亦有如附表編號13至15所示之各項證據可
    佐。
  ㈡再被告丁○○雖辯稱伊係過失將被害人二人推下水，沒有十秒
    就下去救了云云。然被告丁○○將被害人二人推入之桃園縣大
    溪鎮中庄下崁產業道路盡頭旁之灌溉水溝，經測量寬約一點
    一公尺，深約八十八公分（附表編號20，警卷第三六九頁反
    面），對照現場灌溉水溝照片（附表編號9 ，警卷第二五五
    、二五六、二七三頁），以灌溉水溝之寬度及當時之水深，
    倘潘○○、庚○○不慎落水，即便二人雙手遭反綁，只需稍微弓
    起身子即可坐起而將口鼻露出水面之上，而一般人從接觸水
    面到死亡結果發生，大約需五分鐘，此亦經鑑定人饒宇東於
    原審證述明確（詳原審卷一第一四０、一四一頁）。若依被
    告丁○○所述，其將被害人二人推下去沒有十秒就下去救人，
    顯不致造成潘○○、庚○○之死亡結果。又潘○○咽喉有泥沙、體
    表有局部傷痕，庚○○體表有局部傷痕，此業據法務部法醫研
    究所解剖並製有鑑定報告書已如上所述，核與相驗解剖卷附
    照片相符（附表編號15），由此明確可證潘○○、庚○○之死因
    絕非如被告丁○○所述因短暫落水十秒鐘左右所致，而係由被
    告丁○○先將被害人二人均以面朝下之方向推入灌溉水溝內，
    再跳入灌溉水溝內以手壓制被害人二人使其口鼻均位於水面
    下而無法呼吸，潘○○更因此而吸入灌溉水溝底部之泥沙，最
    終被害人二人均因窒息導致呼吸性休克而當場死亡。被告丁○○之辯護人雖以被害人二人之頸部無壓痕，舌骨、甲狀軟骨
    、氣管軟骨無骨折而認上開鑑定報告中所指稱「被迫溺斃」
    之認定顯屬臆測云云，惟鑑定人饒宇東於原審證述，受迫溺
    斃可能完全沒有傷，把人頭壓下去可能沒有受傷，但鼻子已
    經吸入水，就可能會溺斃等語明確（詳原審卷一第一三八頁
    ），是被害人二人之被迫溺斃並非臆測。又被告丁○○所持用
    之門號○○○○○○○○○○號行動電話之通聯，於一０一年十二月十
    一日凌晨零時十一分至同日凌晨一時七分十五秒，其基地台
    位置均在桃園縣○○鎮○○里○鄰○○○○○號（靠近桃園縣大溪鎮中
    庄下崁產業道路盡頭），同日凌晨一時五十分許基地台位置
    在桃園縣○○市○○路○○○○號；而被告丁○○所駕駛之○○○○-M○車
    遲至同日凌晨三時十五分許始駛入恩主公醫院停車場（附表
    編號6 、10，警卷第一五九、一七八、二一三、二一四頁）
    。可見被告丁○○係於兩位被害人落水後二小時始將車輛開至
    恩主公醫院停放，其未將兩位被害人送至醫院急救，極為明
    確。若被告丁○○將被害人二人救上來後有意將其等送醫急救
    ，何以會遲延二小時，且最後亦未送醫？故被告丁○○辯稱「
    趕快送去恩主公醫院」，核與事實完全不符，益證被告丁○○
    將潘○○及庚○○放入○○○○-M○車之時，被害人二人均已死亡而
    無任何急救之可能性，亦即被告丁○○所為非過失，且殺人後
    亦無送醫急救情形。被告丁○○上開辯解，係事後卸責之詞，
    不足取信。被告丁○○此部分事證明確，其犯行堪以認定，自
    應依法論科。
三、被告丙○○部分：訊據被告丙○○固坦承有於事實欄二所載之時
    間、地點與被告丁○○一同前來宜蘭縣，並於事實欄六所載之
    時間與被告丁○○一同至○○○檳榔攤，由被告丁○○持銀色長管
    槍枝、自己則拿甩棍；於事實欄八所載之時間與被告丁○○分
    別開車至桃園縣大溪鎮中庄下崁產業道路盡頭，以及在事實
    欄九所載之時間開車至恩主公醫院載被告丁○○。惟矢口否認
    有與被告丁○○共同犯事實欄六所載之剝奪行動自由犯行，以
    及否認與被告丁○○共同犯事實欄八所載之殺人犯行，辯稱：
    我也不曉得為什麼要偷車牌、開不同的車，我只是陪我哥哥
    去找大嫂，車上有帶槍，為了防身。呂先生願意上車，可能
    是因為潘○○進去，他就進去了。到檳榔攤之後，把庚○○的車
    子開走，是因為人不在，車子在那邊很奇怪，所以就把車子
    開走。我們要帶被害人回鶯歌找我大嫂，被害人都在我大哥
    車上，我不知道他們講什麼，我只是在後面跟著，有時候我
    找不到路，我會打電話給我哥哥，先到土城再到鶯歌；三鶯
    大橋根本沒有去云云（詳本院卷二第一八頁反面，卷三第二
    六、二九頁）。經查：
  ㈠被告丙○○坦承於上揭時間與被告丁○○一同前往宜蘭縣○○○檳榔
    攤；由被告丁○○持銀色長管槍枝、自己則拿甩棍；與被告丁○○分別開車至桃園縣大溪鎮中庄下崁產業道路盡頭；以及開
    車至恩主公醫院載被告丁○○等情，業據被告丙○○於原審審理
    中供承在卷（詳原審卷二第七七、八二、八九、九八頁），
    核與被告丁○○於原審審理中之證述（詳原審卷二第四八、五
    四、五五、六五頁）、證人戊○○於偵查及原審審理中之證述
    （詳偵字第五三九一號卷第九一至九二、一八四、一八五頁
    ，偵字第五四０二號卷第一六九頁，原審卷一第一九二、一
    九三頁）及證人戴譽哲於警詢中之陳述（詳警卷第一一二、
    一一三頁）互核相符，復有如附表編號1-10所示之各項證據
    在卷可稽。
  ㈡就妨害潘○○、庚○○行動自由（即犯罪事實六）部分，被告丙○○辯稱：伊和丁○○要帶被害人回鶯歌找伊大嫂，被害人都在
    伊大哥車上，伊不知道他們講什麼云云。惟被告丙○○於警詢
    自承：「我們再到冬山鄉○○○檳榔攤對面，約有十台車長的
    距離，能看到檳榔攤，在車上等到被害人下班，把檳榔攤關
    到剩最後一盞燈及快拉到最後一道門時，我哥就將車迴轉直
    接開到○○○檳榔攤門口，過程都跟第一次詳述的內容一樣，
    但是我不是拿甩棒，我是手持刀械，在我們進入檳榔攤後，
    我叫他們不要動，全部趴下，我再用束帶，先將男生被害人
    （庚○○）的雙手捆綁在背後，再由我一人將該名男性被害人
    （庚○○）強押到○○○○-KN的自小客車後車廂內，將男姓被害
    人（庚○○）關在後車廂內，當我押該名男性被害人（庚○○）
    到車上時我哥哥在檳榔攤內控制女被害人（潘○○），我再回
    到檳榔攤裡面，我一樣用束帶將女被害人（潘○○）的雙手捆
    綁在背後，在我綑綁女被害人（潘○○）的雙手，同時我哥哥
    將該檳榔攤內的錄影分割機（內有錄影存檔的硬碟）拔走，
    再由我將女被害人（潘○○）押到○○○○-KN的車內後座，上車
    後我在車內再用膠帶把她的雙腳綑綁，我看到我大哥拿女被
    害人（潘○○）的包包放到車內，再回去檳榔攤關燈並拉下鐵
    門等語（詳警卷第二三至二四頁，另其於一０一年十二月十
    二日及一０二年一月四日亦為相似之陳述，僅有當時所駕駛
    之車輛車號、雙方對話內容、丙○○手持物品等細節有所不同
    ，詳警卷第一八、一九、四五、四六頁）；於偵查中自承：
    「（問：埋伏的這一段時間，你與丁○○都坐在車內？）是。
    （問：丁○○在車內跟你說了什麼？）他叫我顧好，看○○○檳
    榔攤電燈要關的時候跟他說」、「（問：當時由丁○○將竊得
    之車牌號碼○○○○－00號自小客車開到○○○檳榔攤門口，你們一
    起下車押人？）是，丁○○那時叫我先下車進○○○檳榔攤」、
    「（問：是誰先進去○○○檳榔攤？）是我」、「（問：你進○○○檳榔攤前有無持武器？）沒有」、「（問：你先進檳榔攤
    ，然後丁○○持手槍脅迫庚○○進到檳榔攤內？）是」、「（問
    ：然後你再到車上拿甩棒跟包包？）是，第一次時我忘了帶
    東西，當時丁○○問我說你的東西呢，我說在車上，他叫我到
    車上拿」、「（問：究竟此部分你是持刀子還是甩棒？丁○○
    持何物？）都有，我持甩棒，丁○○持道具手槍。刀子有拿出
    來，後來又收回去了」、「（問：有無先拉下檳榔攤鐵捲門
    ？）有，是丁○○先拉下鐵捲門，後來我再去車上拿東西，有
    打開鐵捲門，之後回來檳榔攤有再關鐵捲門」、「（問：由
    何人下手綑綁潘○○及庚○○？）都由我」、「（問：同時丁○○
    是否持槍監視潘○○及庚○○？）是，他都在現場」、「（問：
    所以你們進去沒有說什麼話，你就開始以膠帶綑綁潘○○及庚○○？）是」、「（問：檢察官再確認一次，你們進去後，沒
    有談什麼話，你就叫庚○○頭朝下趴在地上，先下手綁庚○○，
    綁完後，你再叫潘○○頭朝下趴在地上，然後下手綁潘○○？）
    是」、「（問：所以順序是這樣，你們叫潘○○及庚○○進檳榔
    攤，然後叫潘○○及庚○○面朝下趴在地上，然後你用膠帶先將
    庚○○雙手反綁，然後將庚○○帶到○○○○-KN號自小客車後車廂
    ，再回來將潘○○雙手反綁，然後你再把潘○○帶到○○○○-KN號
    自小客車後座？）是」、「（問：你如何放置潘○○？）我讓
    潘○○面朝下，趴在後座的地上」、「（問：何人拔走檳榔攤
    內監視錄影器之硬碟？）是我」、「（問：潘○○在○○○○-KN
    號自小客車後座，是坐著還是趴著？）趴著」等語（詳偵字
    第五四０二號卷第一四七至一五０頁）。證人戊○○於原審證述
    ：「我是透過監視器畫面知道的，我在鶯歌的住處，透過手
    機連線，看到廣興路二五七號檳榔攤的監視器畫面」、「當
    天晚上八點五十七分至九點左右，這是監視器畫面上面顯示
    的時間，我監視器的時間是正確的，沒有誤差」、「當天我
    看到庚○○跟潘○○準備關店，庚○○剛好走到店門口去發動車子
    ，潘○○在店裡收拾東西，因為檳榔攤的鐵門有四道（片），
    關了三道（片）門，只剩下出入口那一道（片）關了三分之
    一就突然看見丁○○、丙○○衝進來，我看到丁○○拿了一把銀色
    的長槍，丁○○拿長槍押著庚○○，從外面進入店內，丙○○尾隨
    在後，拿了疑似甩棍進來，約有一隻手臂的長度，大概這麼
    長（證人以雙手比出長度，經丈量約為七十五公分），丙○○
    隨即把鐵門拉下，因為監視器有裝麥克風可以聽到聲音，我
    聽到潘○○在哭喊叫丁○○的名字，潘○○說「丁○○你不要這樣子
    、張○○沒有在這邊、抽屜有錢，你要你就拿去」，當下我就
    把手機的監視器畫面切掉，就用手機打電話報警，報警之後
    ，我把畫面切回來繼續看畫面，看到庚○○跟潘○○趴在地上，
    二個人的雙手都被反綁，二個人的臉都朝向地面，這個畫面
    大約持續五、六秒，監視器就斷線了」等語（詳原審卷一第
    一九一、一九二頁）。被告丁○○亦於原審證述：當時伊持銀
    色ＢＢ槍、被告丙○○持甩棒進入○○○檳榔攤，將被害人二人綑
    綁後帶上車等語（詳原審卷二第四六至五０頁）。是被告丙○○於偵查中之自白，核與證人戊○○、被告丁○○之證述，互核
    相符，堪信為真實。再被告丙○○雖於警詢、偵查已自承行駛
    至宜蘭的路上，即在車上看到刀子、膠帶等物（詳警卷第二
    七頁，偵字第五四０二號卷第五六頁），然依上述一、所述
    ，被告丁○○、丙○○二人此次前去宜蘭的目的係在找張○○，是
    被告丙○○該時應尚未知欲挾持被害人二人，此由被告丁○○於
    本院審理時陳述：一開始我以為我老婆在那邊跑去找，後來
    車子停在斜對面看檳榔攤，她沒有在裡面，所以我才去押潘
    ○○說要去找我老婆，如果我放庚○○走，我怕他去通風報信，
    我就找不到我老婆等語（詳本院卷三第二五頁反面至二六頁
    ）；而庚○○係偶然出現該處；且被告丙○○第一次下車時未持
    武器，經被告丁○○告知，始折返車上拿取等情，益徵被告丙○○於前往宜蘭之路途中，尚未有妨害被害人行動自由之犯意
    。被告丙○○於其聽從被告丁○○要求返回車上拿取甩棒、膠帶
    等物，已知被告丁○○欲以武力控制被害人行動，始和被告丁○○有共同剝奪被害人二人行動自由之犯意聯絡。又被告丁○○
    、丙○○於此時應僅存有妨害被害人二人行動自由之意圖，以
    達尋找張○○之目的，尚未必即生有殺害被害人二人之意圖，
    否則被告二人即可於檳榔攤處殺害被害人或直接將被害人二
    人帶至殺害地點，何必大費周章將被害人二人從宜蘭縣帶至
    新北市，或在新北市區域繞行後，始將被害人二人帶至桃園
    市大溪區殺害（此部分詳下述）？故被告丁○○、丙○○應係於
    ○○○檳榔攤外始終未見張○○蹤影，由被告丁○○、丙○○二人分
    持銀色長管槍枝、甩棒進入檳榔攤內，以膠帶綑綁被害人二
    人限制該二人行動後，潘○○仍不告知張○○下落，被告丁○○乃
    決意挾潘○○以尋找張○○及避免庚○○通風報信而挾庚○○，將被
    害人二人帶上○○○○-KN車押往新北市鶯歌區之行為，顯係以
    武力先控制潘○○、庚○○之行動後，再強迫將被害人二人帶走
    ，以此非法方式剝奪被害人二人之行動自由，被告丁○○、丙○○二人就此部分之犯行，顯有犯意聯絡及行為分擔，應可確
    認。被告丁○○嗣改稱丙○○只有站在門口，應為迴護丙○○之詞
    ；被告丙○○於原審及本院中改稱伊完全不知情，亦為脫罪之
    詞，均與上開所示之證據顯不相合，自不足取。
  ㈢就殺害潘○○、庚○○（即犯罪事實八）部分，被告丙○○雖辯稱
    ：被害人都在我大哥車上，我不知道他們講什麼，我只是在
    後面跟著，有時候我找不到路，我會打電話給我哥哥，先到
    土城再到鶯歌，三鶯大橋根本沒有去云云（詳本院卷三第二
    九頁）。然被告丙○○除現場模擬之警詢筆錄外，亦曾於一０
    一年十二月十三日已有律師陪同並已於偵訊前律見約三十分
    鐘後在偵查中自承：「（問：一０一年十二月十日晚上押人
    之後，在何處殺害死者潘○○及庚○○？）桃園縣大溪鎮，我有
    帶警方到該處」、「（問：先殺潘○○還是庚○○？）先殺庚○○
    」、「（問：如何殺死潘○○及庚○○？用何種手法？）當時水
    很深，把他們推到水裡面，用手壓住身體起不來」、「（問
    ：你是否有目睹殺害的過程？）有看到，遠遠的看」（詳偵
    字第五四０二號卷第五四、五七頁）。經原審勘驗被告丙○○
    現場模擬錄影光碟，被告丙○○於一０一年十二月十三日經警
    帶往其指述之殺害被害人二人現場即新北市鶯歌區三鶯大橋
    下時，因警方多次質疑被害人腳上膠帶何時割掉、如何下車
    、自下車處到河堤邊之路線、若被害人二人腳上膠帶已被割
    掉為何不逃跑等情，始自行陳述殺害死者二人現場並非此處
    ，並帶同警方前往正確之地點即桃園縣大溪鎮中庄下崁產業
    道路盡頭，復於到達現場後立即指出路旁之灌溉水溝即為殺
    害死者二人之現場，又指出膠帶及其它物品是丟在水溝另側
    （詳原審卷二第一四三至一五０頁）。而被告丁○○初於警詢
    時仍稱是在羅東交流道附近將被害人二人推到河裡，直至一
    ０一年十二月十八日警詢時始供稱殺人地點為「一處有水田
    的產業道路，旁有大漢溪」等語（詳警卷第八、一四頁）。
    再潘○○、庚○○之死因，亦至一０一年十二月十七日解剖後，
    一０二年一月十五日始由法務部法醫研究所製作解剖報告書
    （見附表編號13、14）。準此，被告丙○○一０一年十二月十
    三日主動陳述前，警方並無任何線索可知正確之殺人現場、
    殺害方式、死亡原因及丟棄物品之地點；被告丙○○其後於一
    ０二年一月四日進行現場模擬時，亦均自己陳述及模擬被告
    丁○○之動作，警方亦有多次向被告丙○○詳細確認拖拉被害人
    二人之動作、被害人二人當時是否遭綑綁、將被害人二人屍
    體搬運至車上之順序、動作及路線；又被告丙○○於所述不知
    情時，警方再以被告丙○○所述不合邏輯要求被告丙○○仔細想
    、照事實講，被告丙○○始繼續陳述，復有多次更正員警所述
    當時之狀況，此均有勘驗現場錄影光碟筆錄在卷可稽（詳原
    審卷二第一五０至一六九頁）。被告丙○○於警詢所述之過程
    並無違反其自白任意性而有證據能力已如上所述。被告丁○○
    、丙○○均於原審證述當時現場很暗，沒有路燈（詳原審卷二
    第五五、八九頁）；被告丙○○又於警詢時自承：「離開現場
    後我們就直接開車返回新北市鶯歌區（下三峽交流道後行經
    三鶯大橋），到達鶯歌市區再走小路繞到三鶯大橋橋下，我
    哥丁○○叫我在車上等看管女的、並跟我說：要去給他們處理
    一下，他就將男子（庚○○）從後車廂內拉下並以束帶將他雙
    手捆綁在前面，將男子帶到三鶯大橋旁河岸的堤防上面」、
    「當初我跟我大哥確實有到三鶯大橋下，將車停好時，本來
    要在該處處理被害人，後來經我大哥查看附近地形後，又跟
    我說『走，走』，於是由我大哥開在我前頭，開車由環河路往
    大溪方向，再往文化路往大溪方向行駛，經過左邊加油站再
    左轉尖山路，往尖山路直走行經中正二路接中正三路一直走
    到大溪鎮大鶯路，後直走到大鶯路一三二０巷左轉往中庄下
    崁，行經大漢溪支流便橋，經過中庄下崁一四號，再沿產業
    道路直到終點接自行車步道（因為該自行車步道有柵欄汽車
    無法進入），我們便把車子（開到）左邊的小空地，我所駕
    駛的○○○○-KN自小客車停在靠近空地的左邊，我大哥駕駛的○○○○-M○車停在空地，然後我大哥便下車先將男性被害人（庚○○）帶到停車空地對面的灌溉用水溝，先將人推入水溝內，
    我有聽到有掙扎的聲音，我沒有看的很清楚，因為我在看管
    那名女性被害人（潘○○），約過十分鐘，我看到我大哥直接
    將男性被害人（庚○○）屍體搬到○○○○-M○綠色廂型車內，再
    過來我車旁將女性被害人（潘○○）拉下來，一樣將她帶到停
    車空地對面的灌溉用水溝，將人推入水溝內，一樣有聽到有
    掙扎的聲音，約過十分鐘，我大哥把該名女性被害人（潘○○
    ）拖上來，將她搬到○○○○-M○綠色廂型車內，然後再將現場
    一些證據收一收，將它丟到旁邊的草叢下，我們就離開了」
    等語（詳警卷第二五、三一、三二頁）。被告丙○○雖於其後
    改稱伊當時都在車上完全不知情云云。惟殺害被害人二人之
    地點為桃園縣大溪鎮中庄下崁產業道路盡頭，時間約為一０
    一年十二月十一日凌晨零時許，當時現場一片漆黑，而被告
    丙○○卻於現場模擬時可詳細描述全部犯罪過程，甚至可指出
    模擬時水溝內水有變淺、以拖拉方式將被害人二人拖至水溝
    、被害人二人不是丟下去而是面朝下的方式推下去、被告丁○○有蹲下把屍體拖上來、先將庚○○之屍體搬至○○○○-KN車後
    車廂，再移動至○○○○-M○車後車廂，續將潘○○之屍體搬運至○○○○-M○車後車廂、並以手電筒照潘○○包包內東西並丟掉的情
    形等節（詳原審卷二第一四七至一六九頁），在在顯示被告
    丙○○當時正與被告丁○○及被害人潘○○、庚○○相距甚近且全程
    目睹全部犯罪過程。被告丙○○更曾於警詢中坦承被告丁○○原
    先在三鶯大橋時告知伊「要去給他們處理一下」，然查看附
    近地形後，又跟伊說「走，走」，最後才至桃園縣大溪鎮中
    庄下崁產業道路盡頭，而被告丁○○殺害庚○○時，伊在負責看
    管潘○○，伊有聽到庚○○及潘○○掙扎的聲音等語。參酌上開證
    據，足認被告丁○○殺害庚○○時，被告丙○○正於水溝邊看管潘
    ○○，並於被告丁○○殺害庚○○後，將潘○○交由被告丁○○推去水
    中壓制殺害。被告丙○○雖於警詢及偵查中辯稱在三鶯大橋下
    伊沒有聽丁○○說任何話，亦以為其「處理」之意思為要處理
    槍枝或打被害人二人云云（詳警卷第二六頁，偵字第五四０
    二號卷第一五０、一五一頁），於本院審理時再改稱沒去三
    鶯大橋云云。然扣案甩棒係於被告丙○○住處查獲，被告丁○○
    另自陳該槍枝僅係ＢＢ槍而無殺傷力，亦即該槍枝縱經查獲並
    無任何刑責，根本無「處理」之必要。又被告丁○○於押人時
    尚使用該槍枝以恫嚇被害人二人，而此時被害人二人仍在其
    手上，為何需於此時「處理」該槍枝，卻又留下甩棒未「處
    理」？且被告丁○○、丙○○之租住處均位於新北市鶯歌區，若
    需打被害人二人，亦可將被害人二人載至其租住處，上開辯
    解顯與常情不符，亦難置信。況被告丙○○於警詢時已自承：
    「本來要在該處處理被害人」，此段陳述亦與原審當庭勘驗
    被告丙○○現場模擬之錄影光碟大致相符（詳原審卷二第一四
    六頁）。從而，被告丙○○之現場模擬並無受警方不當訊問及
    引導，理由已見前述，而被告丙○○於該次偵訊之證述既可完
    整描述被告丁○○殺害被害人二人之過程，顯見其有親眼目睹
    全部過程，其後改稱不清楚等部分，均為迴護被告丁○○及意
    圖為自己脫罪之詞，不足採信。甚且，以庚○○當時年紀為三
    十歲，職業為板模工，身高一百六十七公分，體形壯碩，潘
    ○○年紀為二十七歲，身高一百六十二公分，體形中等等情（
    見附表編號13、14），被告丁○○自承已將槍枝丟棄三鶯大橋
    下（見原審卷二第五二頁），則被告丁○○若同時將被害人二
    人帶下車，被告丁○○一人如何同時看管被害人二人？又如何
    可能先後將被害人二人推入水中？是殺害被害人二人之過程
    ，顯非被告丁○○一人可獨立完成，而係於被告丁○○殺害第一
    位被害人時，另一人在旁看守控制另一位被害人，足見被告
    丁○○、丙○○就事實欄八所載之殺人犯行，顯有犯意聯絡及行
    為分擔，均為共同正犯。是被告丙○○雖未實際下手將庚○○、
    潘○○頭臉部壓入水中窒息死亡，惟被告丙○○與被告丁○○遍尋
    不著張○○，被告丙○○於新北市鶯歌區三鶯大橋下聽聞被告丁○○稱：「要去給他們處理一下」等語時，應已瞭解「處理」
    之意思即為要將潘○○、庚○○「殺害」，而於此時被告丙○○與
    被告丁○○間即有犯意聯絡及行為分擔，被告丁○○、丙○○原欲
    於三鶯大橋處殺害被害人二人，然經被告丁○○勘查地形後始
    改至桃園縣大溪鎮中庄下崁產業道路盡頭遂行其殺害被害人
    二人之犯行，甚為灼然。
四、被告丁○○、丙○○於原審均稱開至桃園縣大溪鎮中庄下崁產業
    道路盡頭的是○○○○-K○車及○○○○-KN車，不是○○○○-M○車云云
    。惟被告丁○○先於一０二年二月五日偵查中自承開至現場為○○○○-KN車及○○○○-M○車，然於檢察官訊問為何要換車時保持
    緘默，檢察官再詢問是否為了方便藏放屍體用時稱不是，之
    後即改稱是開二台轎車到現場；再於原審審理時稱是將被害
    人二人之屍體均放在○○○○-KN車上，並在桃園縣八德市路邊
    把屍體放到○○○○-M○車上等語（詳偵字第五三九一號卷第一
    五八頁，原審卷二第六三頁）。被告丙○○則於警詢、現場模
    擬及檢察官於一０二年二月四日偵訊時亦稱開至現場的是○○○○-KN車及○○○○-M○車（詳偵字第五四０二號卷第一五一頁）；
    但至檢察官一０二年三月十八日偵訊時始改稱開到現場的是○○○○-K○車（詳偵字第五四０二號卷第二一二頁）。惟被告丁○○、丙○○對於○○○○-M○車於案發前停放之位置陳述不一，又查
    獲之○○○○-KN車之車牌已遭拆下，後車廂內有雜草，有照片
    附卷可證（見警卷第四一三至四一六頁），被害人二人之屍
    體雖曾放置於此處，被告丁○○、丙○○嗣將屍體搬運至○○○○-M
    ○車上後車廂內。又於偵查中因檢察官質疑被告丁○○、丙○○
    將○○○○-M○車開至殺人現場，是否因有殺人後藏放屍體之準
    備而預先換車，被告丁○○、丙○○始翻供改稱該車未到殺人現
    場。且被告丁○○雖稱在桃園縣八德市路邊搬運屍體云云，然
    ○○○○-KN車所發現之地點為桃園縣○○市○○路○○○○號旁，青年
    活動中心對面（見警卷第六五、四一三頁），果如被告丁○○
    所述在道路旁搬運，則搬運之時間應為一０一年十二月十一
    日凌晨一時許至三時許間，但道路時有人車經過，被告丁○○
    應不致於此處公然在路邊搬運屍體，是當日使用車輛及換車
    之過程，應以被告丁○○於偵查初始所述、被告丙○○於警詢、
    偵查初始及現場模擬時所述為正確，附此敘明。
五、至被告丁○○於本院審理時辯稱伊未去過「三鶯大橋下自行車
    道處」及「鳳鳴公園」，請求傳喚羅東分局潘仲益先生到庭
    或調閱監視錄影資料云云（詳本院卷一第一五二至一五三頁
    ）。然證人潘仲益於本院審理時證述：（本院卷一第一五八
    至一六二頁）這些資料如果是被告丙○○去指認而沒有監視錄
    影器的原因，是因為這些路段沒有監視器等語（詳本院卷二
    第八至九頁）。而被告丁○○確曾和被告丙○○至上開之處，業
    經認定如前，且不因被告丁○○未至上開之處，即可推論被害
    人非遭被告丁○○所殺害，自不因未有上開地點之監視錄影畫
    面，而得對被告丁○○為有利之認定。另被告丁○○請求傳喚法
    醫饒宇東到庭證明：㈠從被害人潘○○頸部勒痕是否可以證明
    被告丁○○將被害人潘○○的頭壓入水中再拉起之教訓意思；㈡
    被害人顴骨有擦撞痕跡、牙齒一根斷裂、蝶竇吸入多量液體
    、胃內容物水八百毫升、死亡狀態無握拳，是否可能係因突
    遭被告丁○○推落灌溉溝渠，擦撞地面或溝渠邊，導致昏迷，
    並因此吸入大量水分而呼吸性休克死亡云云（詳本院卷一第
    一五三頁）。然鑑定人饒宇東業經原審傳喚行交互詰問，且
    明確證述本件之鑑定過程、如何認定被害人二人係被迫溺斃
    、一般人如係受迫溺水，從接觸水面到死亡結果發生大約五
    分鐘及被害人二人外傷之可能形成原因等情（詳原審卷一第
    一三六至一四四頁），是其證述已臻明確，依刑事訴訟法第
    一百九十六條規定，自無再予傳喚到庭之必要。
六、綜上所述，被告丁○○、丙○○所辯，均係卸責脫罪之詞而不足
    採信。本案事證明確，被告丁○○、丙○○之犯行均堪以認定，
    均應依法論科。
七、核被告丙○○如事實欄六所為，係犯刑法第三百零二條第一項
    之剝奪人之行動自由罪，起訴書雖認被告丙○○係基於殺人犯
    意而押走潘○○及庚○○。惟本院審理後認被告丙○○於犯罪初始
    僅有剝奪他人行動自由之犯意，嗣後始另萌生殺人之犯意，
    惟本部分之犯罪事實業已載於起訴書上，本院自得併予審理
    。被告丁○○、丙○○如事實欄八所為，均係犯刑法第二百七十
    一條第一項之殺人罪。被告丁○○、丙○○就事實欄六、八之犯
    行，俱有犯意聯絡及行為分擔，均應論以共同正犯。被告丙○○如事實欄六所為，係以一妨害自由行為同時剝奪被害人潘
    ○○、庚○○之行動自由，觸犯構成要件相同之法條罪名，為同
    種想像競合犯，應依刑法第五十五條規定，從一較重之剝奪
    他人行動自由罪名處斷；又先在○○○檳榔攤剝奪被害人二人
    之行動自由後，再將該二人帶離宜蘭，前往新北市尋找張○○
    之行為，具時空密接性之接續犯意，僅論以一罪。被告丁○○
    、丙○○就事實欄八所為，係先後分別殺害被害人潘○○、庚○○
    ，應以被害生命之多寡，決定其犯罪之罪數（參最高法院一
    ０二年度台上字第一八八六號判決），自各應論以殺人罪二
    罪。復被告丙○○所犯妨害自由一罪、殺人罪二罪，其犯意個
    別，行為互殊，應予分論併罰。
八、原審就被告丁○○、丙○○共同殺人、被告丙○○共同犯剝奪他人
    行動自由罪部分，據以論科，固非無見。惟：㈠十二歲以上
    未滿十八歲之少年有觸犯刑罰法律之行為者，係適用少年事
    件處理法規定處理，而依該法第八十三條之一第一項規定：
    「少年受…或受保護處分…執行完畢或赦免三年後…視為未曾
    受各該宣告」、第二項更規定：「少年法院於前項情形應通
    知保存少年前科紀錄及有關資料之機關，將少年之前科紀錄
    及有關資料予以塗銷」。原判決於說明被告丁○○之品行時，
    猶將其於少年時期受保護處分之情形納為前案紀錄（見原判
    決第三五頁倒數第三至四列、第三八頁倒數第六列），於法
    已有未合。㈡原審依被告丙○○所述：伊於前往宜蘭縣之路途
    中，已看到被告丁○○所攜帶之扳手、剪刀、甩棍、膠帶、銀
    色長管槍枝等物及被告丁○○告知欲來押人等語，即遽認被告
    丁○○所指之人為潘○○，被告丙○○於抵達宜蘭縣前已和被告丁○○具有妨害潘○○行動自由之犯意聯絡乙情（詳原審判決第二
    頁倒數第七、八列），似嫌速斷，亦有未洽。㈢原審未有相
    關證據，僅以被告丁○○單方陳述，認潘○○與丁○○發生爭執，
    丁○○即因此萌生殺人之犯意（見原審判決第四頁第十五、十
    六列），亦有未合。㈣原審就被告丁○○、丙○○共同殺人部分
    ，既各分別論處死刑二罪、無期徒刑二罪，卻於據上論斷欄
    及定執行刑時，分別漏未引用刑法第五十一條第一款及第三
    款規定，自有未當。被告丁○○上訴意旨，續以原審量刑過重
    ；被告丙○○此部分上訴意旨，仍執前揭陳詞否認犯罪，雖均
    不足取，惟原判決此部分既有上開可議之處，自屬無可維持
    ，應由本院就此部分暨定執行刑部分均予以撤銷改判。按法
    院於行使刑罰裁量之決定行為時，除應遵守憲法位階之平等
    原則，公約保障人權之原則，以及刑法所規定之責任原則，
    法理上所當然適用之重複評價禁止原則，以及各種有關實現
    刑罰目的與刑事政策之規範外，更必須依據犯罪行為人之個
    別具體犯罪情節、所犯之不法與責任之嚴重程度，以及行為
    人再社會化之預期情形等因素，在正義報應、預防犯罪與協
    助受刑人復歸社會等多元刑罰目的間尋求衡平，而為適當之
    裁量。於法定刑包括死刑之案件，如考慮選擇科處死刑，本
    於恤刑意旨，除須符合上開諸項原則外，其應審酌之有利與
    不利於犯罪行為人之科刑因素，尤其刑法第五十七條所例示
    之十款事由，即應逐一檢視、審酌，以類似「盤點存貨」之
    縝密思維，具實詳予清點，使犯罪行為人係以一個「活生生
    的社會人」而非「孤立的犯罪人」面目呈現，藉以增強對其
    全人格形成因素之認識，期使刑罰裁量儘量能符合憲法要求
    限制人民基本權利所應遵守之「比例原則」。從而犯罪行為
    人何以顯無教化矯正之合理期待可能，而不得不施以極刑對
    待，必須考量犯罪行為人之人格形成及其他相關背景資訊，
    以實證調查方式進行評估（例如科刑前之調查報告），如科
    處死刑必也已達無從經由終身監禁之手段防禦其對社會之危
    險性，且依其犯罪行為及犯罪行為人之狀況，科處死刑並無
    過度或明顯不相稱各情，且均應於判決理由內負實質說明之
    義務，否則即難謂其運用審酌刑法第五十七條各款之情形符
    合所適用之法規之目的，而無悖乎實體法上之正當法律程序
    （參最高法院一０二年度台上字第一六０號判決意旨）。本件
    就被告丁○○、丙○○之量刑考量因素，依刑法第五十七條所訂
    之各款事由逐一列舉如下：
  ㈠被告丁○○部分：
  ⒈犯罪之動機、目的：其妻張○○因遭其暴力對待而離家，丁○○
    親自出面及多次透過潘○○聯繫，張○○均未答允返家。又其父
    沈○○去世時，亦透過潘○○向張○○轉達希望能前往祭拜，惟張
    ○○仍未前往祭拜，丁○○因此對證人張○○心生怨懟。又因此番
    前往○○○檳榔攤久等張○○未果，方萌生以剝奪被害人潘○○行
    動自由逼迫其帶路尋找張○○之動機，並唯恐事發而一併帶走
    庚○○。隨後因潘○○未能告知張○○之住處，丁○○因此萌生殺人
    之動機。
  ⒉犯罪時所受之刺激：因潘○○未能告知張○○之住處，使被告丁○○萌生殺害潘○○之意，並唯恐事發而起意一併殺害庚○○。
  ⒊犯罪之手段：以徒手方式將已遭綑綁之被害人二人均推入水
    中，並壓制其臉部於水面下，致被害人二人死亡。
  ⒋犯罪行為人之生活狀況：行為時與張○○分居中（現已離婚）
    ，與張○○所生之未成年子女現由張○○照顧，現與其兄弟姊妹
    同住，職業工，家庭經濟狀況勉持。
  ⒌犯罪行為人之品行：一０一年間曾因竊盜案件經緩起訴處分（
    附表編號18）。
  ⒍犯罪行為人之智識程度：高中畢業，無精神及智力障礙。
  ⒎犯罪行為人與被害人之關係：與潘○○之關係如上⒈所述，本案
    發生之前不認識庚○○（詳原審卷二第四二頁）。
  ⒏犯罪後之態度：就殺人部分稱係出於過失，警詢、偵查及原
    審審理時數度翻異其供，意圖迴護丙○○，於警局時復意圖與
    丙○○串供及隱匿屍體證據（詳偵字第五四０二號卷第二０九之
    二至二０九之三頁，警卷第一八五頁）；於本件羈押於看守
    所時曾有自殺意圖（見偵字第五三九一號卷第一二七至一三
    一頁）；於原法院準備程序時有向被害人家屬道歉但不為被
    害人家屬接受；於本院前審則多次向被害人二人之家屬下跪
    道歉，乙○○並出售不動產擬賠償被害人二人家屬，有不動產
    買賣契約書一份在卷（上訴卷第二六七至二七一頁）可考；
    迄今賠償每人各八十萬元，然仍未能與被害人家屬達成和解
    （詳本院卷三第二九頁反面、三０頁）；公訴人起訴求處死
    刑（本院卷三第三二頁），被害人家屬請求處死刑（本院卷
    二第二二頁）。
  ⒐綜合考量，爰審酌：被告丁○○犯案時已三十歲，正值青壯，
    精神狀況正常，與被害人潘○○毫無夙怨，因託被害人潘○○傳
    話要張○○返家未果，竟強逼其帶路尋找張○○，僅因潘○○未能
    告知張○○住在何處，即萌生殺意；被害人庚○○與被告丁○○、
    丙○○素不相識，亦與被告丁○○和其妻張○○間之糾紛完全無涉
    ，只因偶然出現於檳榔攤亦被一同押走後慘遭殺害，足徵被
    告丁○○心性殘暴。再依鑑定人饒宇東鑑定稱一般人如係受迫
    溺水，從接觸水面到死亡結果發生大約五分鐘，而被告丁○○
    將被害人庚○○推入水中並壓制其臉部於水面下，致其因窒息
    導致呼吸性休克溺斃死亡，被害人庚○○在此五分鐘中當受盡
    驚嚇與痛苦；被告丁○○隨即又以同一方法殺害被害人潘○○，
    也使被害人潘○○受盡驚嚇與痛苦，其以此殘酷手段先後剝奪
    被害人二人生命，看不出其對他人生命的絲毫尊重，也看不
    出其具有人性的悲憫心，足見其犯罪情節泯滅人性，令人髮
    指，已達公民與政治權利國際公約第六條所指犯罪情節最重
    大之罪。又被告丁○○犯後於警局企圖以電話與被告丙○○串供
    及指示其前往恩主公醫院處理屍體，欲掩飾犯行；在偵審中
    避重就輕，數度翻異其供，且迄今仍謊稱係受被害人之言語
    刺激才會將被害人推入水中，顯見被告丁○○尚未悔悟。至被
    告丁○○雖有支付部分款項與被害人家屬，然仍未與被害人家
    屬達成民事和解，其雖在庭向被害人之家屬下跪道歉，此僅
    在博取被害人家屬同情，自難憑此認被告丁○○已有真誠懺悔
    之心。又被害人二人正值年輕，追尋夢想之時，慘遭毒手，
    致被害人之家庭，天倫夢碎，其家屬得終生忍受喪失親人之
    痛苦，本院認被告丁○○泯滅天良，惡性重大，罪無可逭，顯
    已非死刑以外之其他教育矯正刑所得導正教化，如僅判處無
    期徒刑尚不足以還被害人公道，亦不足以慰撫被害人家屬失
    親之痛，權衡公平正義之理念，並為維護社會秩序及國家治
    安所必要，認被告丁○○所犯共同殺人罪二罪，均已罪在不赦
    ，求其生而不得，有與社會永久隔離之必要，爰依公訴人之
    具體求刑，均予以判處死刑，並依刑法第三十七條第一項宣
    告褫奪公權終身，用昭炯戒。另刑法第五十一條第一款、第
    八款規定：「宣告多數死刑者，執行其一」、「宣告多數褫
    奪公權者，僅就其中最長期間執行之」，爰定其應執行刑為
    死刑，並諭知褫奪公權終身。
  ㈡被告丙○○部分：
  ⒈犯罪之動機、目的：跟隨並聽從丁○○之指示行動，共同犯下
    本件之全部犯罪。
  ⒉犯罪時所受之刺激：並無直接與潘○○、庚○○衝突。
  ⒊犯罪之手段：於丁○○殺人時共同在旁控制看管被害人。
  ⒋犯罪行為人之生活狀況：與家人同住，未婚，以臨時工為業
    ，家庭經濟狀況貧寒。
  ⒌犯罪行為人之品行：九十八年間因侵占經判決確定（附表編
    號19）。
  ⒍犯罪行為人之智識程度：高中畢業，無精神及智力障礙。
  ⒎犯罪行為人與被害人之關係：認識被害人潘○○，本案發生之
    前未見過庚○○（見原審卷二第七六頁）。
  ⒏犯罪後之態度：初坦承犯行並帶同警方進行現場模擬，後於
    偵查及原審審理翻異前詞否認全部犯行並稱全部不知情，並
    曾於一０一年十二月十一日上午十一時許將載有被害人二人
    屍體之○○○○-M○車自恩主公醫院停車場開出，改停至新北市
    公有停車場停放，再於下午七時許再度將該車開回恩主公醫
    院停車場（附表編號8 ，警卷第二三四頁），之後並配合被
    告丁○○於警局之電話意圖串供及隱匿屍體證據，迄今賠償被
    害人家屬每人各八十萬元，然仍未能達成和解（詳本院卷三
    第二九頁反面、三０頁），公訴人請求從重量刑，被害人家
    屬請求處死刑（本院卷二第二二頁）。
  ⒐綜合考量，爰審酌：被告丙○○正值青壯，精神狀況正常，與
    潘○○及庚○○毫無夙怨，僅因其兄丁○○之指示，即共同犯下本
    件殺人重罪，被告丙○○雖均跟隨被告丁○○而犯罪，然於被告
    丁○○要求其共同犯罪時，可本於良知及善念拒絕之，若被告
    丙○○於本件犯罪之任一時點消極拒絕配合被告丁○○，被告丁○○即難憑己力完成犯行，然被告丙○○均積極配合丁○○並聽從
    其指示行動，最終導致被害人二人被溺殺，顯見被告丙○○心
    態冷酷。被告丙○○雖於偵查、原審及本院審理時翻異其供稱
    全部不知情，惟於警詢及偵查初始時曾坦承犯行，並帶同警
    方進行現場模擬，若非被告丙○○之配合，本件在無其它證據
    及被告丁○○先後不一之陳述下，根本無從得知被害人二人之
    正確被殺害地點，是被告丙○○內心似仍有一絲後悔改過之意
    ，良心尚未完全泯滅。惟共同殺害被害人二人，手段兇殘，
    除於警詢、偵查之初尚能供出犯案過程，嗣後於偵查、原審
    、本院審理中之陳述，即反覆其詞，卸詞狡辯，未見深自反
    省悔悟之心，顯有長期與社會隔離之必要等一切情狀，兼衡
    其迄未與被害人家屬達成民事和解，被害人家屬因此所受身
    心創傷極鉅，再斟酌其素行、智識程度及生活情況等一切情
    狀後，暨觀其所為犯行之動機及手段，就所犯共同殺人罪二
    罪，各量處無期徒刑，並各依法宣告褫奪公權終身。另就共
    同剝奪行動自由罪，則量處如主文第三項所示之刑。另刑法
    第五十一條第三款、第四款、第八款規定：「宣告多數無期
    徒刑者，執行其一」、「宣告之最重刑為無期徒刑者，不執
    行他刑。但罰金及從刑不在此限」、「宣告多數褫奪公權者
    ，僅就其中最長期間執行之」，爰定其應執行刑為無期徒刑
    ，並諭知褫奪公權終身。
九、沒收部分：本件被告丁○○、丙○○共同剝奪被害人潘○○及庚○○
    自由所用之甩棍，為被告丁○○所有供本件犯罪所用之物，應
    依刑法第三十八條第一項第二款及共犯從屬理論，於被告丁○○、丙○○所犯剝奪他人行動自由罪下宣告沒收。另共同剝奪
    被害人潘○○及庚○○自由所用之銀色長管槍枝，經證人戊○○於
    原審審理中證述與本件扣案之空氣槍不同（詳原審卷一第一
    九三頁），是該槍枝未扣案亦無證據證明有殺傷力，被告丁○○自承業已丟棄，為免執行困難，爰不予宣告沒收。
十、其他部分：
    本件證人戊○○、證人即被害人家屬甲○○、庚○○俱於原
    審審理時證述被害人庚○○、潘○○遭押走時身上尚有財物
    ，該財物迄今尚未尋獲云云（詳原審卷一第一九八、二０二
    、二０四、二一八、二一九、二二二、二二五、二二六、二
    二九頁）。惟本件雖於拘提被告丙○○時扣得現金新臺幣（
    下同）二萬八千餘元（見附表編號2 ，警卷第一三六頁），
    然被告丙○○稱該現金是伊自己的，要去購買毒品，不是被
    害人的（詳原審卷二第一０七頁）；被告丁○○亦稱被害人
    潘○○身上的財物可能為其丟掉（詳原審卷二第七四頁）。
    被害人庚○○、潘○○雖確有部分個人物品迄今尚未尋獲，
    而依被告丙○○自陳其從事臨時工，工資一天一千五百元，
    但都會預支之情形（詳原審卷二第二０九頁），被告丙○○
    扣案金錢來源自屬可疑，然並無任何積極證據足認該現金係
    取自被害人二人身上，或變賣被害人二人私人物品所得，本
    部分亦未據檢察官起訴，自尚難僅依憑前揭證人之證詞，逕
    予認定，附此敘明。
據上論斷，應依刑事訴訟法第三百六十九條第一項前段、第三百
六十四條、第二百九十九條第一項前段，刑法第二十八條、第二
百七十一條第一項、第三百零二條第一項、第五十五條、第三十
七條第一項、第三十八條第一項第二款、第五十條第一項前段、
第五十一條第一款、第三款、第四款、第八款、第十款，判決如
主文。
本案經檢察官林炳雄到庭執行職務。
中    華    民    國   104    年    5     月    26    日
                  刑事第二十四庭審判長法  官  蔡聰明
                                      法  官  崔玲琦
                                      法  官  陳憲裕
以上正本證明與原本無異。
如不服本判決，應於收受送達後10日內向本院提出上訴書狀，其
未敘述上訴之理由者並得於提起上訴後10日內向本院補提理由書
（均須按他造當事人之人數附繕本）「切勿逕送上級法院」。
                                      書記官  蔡麗春
中    華    民    國   104    年    5     月    26    日

附錄：本案論罪科刑法條全文
中華民國刑法第302條
（剝奪他人行動自由罪）
私行拘禁或以其他非法方法，剝奪人之行動自由者，處5 年以下
有期徒刑、拘役或3 百元以下罰金。
因而致人於死者，處無期徒刑或7 年以上有期徒刑，致重傷者，
處3 年以上10年以下有期徒刑。
第1 項之未遂犯罰之。

中華民國刑法第271條
（普通殺人罪）
殺人者，處死刑、無期徒刑或10年以上有期徒刑。
前項之未遂犯罰之。
預備犯第1 項之罪者，處2 年以下有期徒刑。



















附表：非供述證據

編號 證據名稱 卷證出處   1 新北市政府警察局三峽分局鶯歌分駐所搜索扣押筆錄、扣押物品目錄表、自願受搜索同意書、扣押物品收據證明書（101年12月11日，受執行人丁○○） 警羅偵字第0000000000號卷第127-131頁   2 宜蘭縣政府警察局羅東分局搜索扣押筆錄、扣押物品目錄表（101年12月13日，受執行人丙○○） 警羅偵字第0000000000號卷第133-136頁   3 宜蘭縣政府警察局羅東分局搜索扣押筆錄、扣押物品目錄表、扣押物品收據證明書、同意搜索切結書（102年1月4日，受執行人丙○○） 警羅偵字第0000000000號卷第141-146頁   4 扣押物品清單 原審卷一第30-32頁   5 通聯調閱資料查詢 1.電話號碼：0000-000000時間：101年12月10日-12月12日 2.電話號碼：0000-000000時間：101年12月10日-12月12日 警羅偵字第0000000000號卷第186-195頁   6 電話通聯調閱資料及其分析 1.電話號碼：0000-000000時間：101年12月9日-12月11日 2.電話號碼：0000-000000時間：101年12月9日-12月11日 3.電話號碼：0000-000000時間：101年12月9日-12月11日 警羅偵字第0000000000號卷第153-179頁   7 車籍資料電腦查詢列印單3份 1.車號：0000-00，黑色自小客車車主：己○○ 2.車號：0000-00，黑色自小客車車主：黃小瑑 3.車號：0000-00，綠色自用小客貨車主：乙○○ 警羅偵字第0000000000號卷第201-203頁   8 涉案車輛行駛路線照片及分析 警羅偵字第0000000000號卷第229-234頁   9 刑案現場照片361張 警羅偵字第0000000000號卷第204-209、220-2 28、265-300、377-441頁  10 照片20張 1.路口監視錄影器翻拍照片6張 2.恩主公醫院停車場監視錄影器翻拍照片14張 警羅偵字第0000000000號卷第210-219頁  11 通訊監察譯文監察號碼：0000-000000 警羅偵字第0000000000號卷第180-184頁  12 丁○○至羅東分局偵查隊通話譯文（101年12月11日） 警羅偵字第0000000000號卷第185頁  13 法務部法醫研究所102年1月15日法醫理字第0000000000 號函附解剖鑑定報告書、相驗屍體證明書（潘○○） 101年度相字第390號卷第118-128頁  14 法務部法醫研究所函102年1月15日法醫理字第0000000000號函附解剖鑑定報告書、相驗屍體證明書（庚○○） 101年度相字第391號卷第120-130頁  15 相驗解剖照片128張 警羅偵字第0000000000號卷第301-364頁  16 內政部警政署刑事警察局鑑定書102年1月31日刑鑑字第0000000000號 101年度偵字第5391號卷第176頁  17 內政部警政署刑事警察局鑑定書102年1月9日刑鑑字第0000000000號0295-M9後照鏡指紋與車內寶特瓶指紋 警羅偵字第0000000000號卷第373-376頁  18 被告丁○○前案紀錄： 1.臺灣雲林地方法院檢察署檢察官100年度緩字第1419號全卷 2.臺灣新北地方法院90年度聲免字第322號全卷 1.本院卷一第84-87頁 2.臺灣雲林地方法院檢察署檢察官100年度緩字第1419號全卷 3.臺灣新北地方法院90年度聲免字第322號全卷  19 被告丙○○前案紀錄：臺灣新北地方法院檢察署99年度執他字第740號全卷 1.本院卷一第88-89頁 2.臺灣新北地方法院檢察署99年度執他字第740 號全卷  20 宜蘭縣政府警察局羅東分局轄庚○○、潘○○死亡案初步現場勘察報告 警羅偵字第0000000000號卷第367-371頁背面  21 宜蘭縣家庭暴力暨性侵害防治中心個案輔導記錄表 101年度偵字第5391號卷第163-168頁  22 法務部○○○○○○○○101年12月28日宜所總字第00000000000號函附病歷、看診單及心理治療記錄表 101年度偵字第5391號卷第127-131頁